【裁判字號】    92,重訴,95
【裁判日期】    920909
【裁判案由】    租佃爭議
【裁判全文】
臺灣嘉義地方法院民事判決  九十二年度重訴字第九五號
    原      告  甲○○
    被      告  丙○○
    兼訴訟代理
    人          乙○○  住嘉義.
右列當事人間租佃爭議事件，本院於民國九十二年八月二十六日言詞辯論終結而判決
如左：
    主      文
原告提起本件訴訟應駁回。
本案訴訟費用由原告負擔。
    事實及理由
壹、原告主張：
  一、嘉義市○○段九四六地號土地（以下簡稱；本件土地），面積三二八二平方公
      尺，為原告所有，出租給被告二人耕作，但多年以來，被告二人並未耕作，以
      致耕地廢耕，依耕地三七五減租條例第十七條第一項第二款規定，請求被告二
      人返還本件土地。
  二、對被告抗辯的陳述：
      被告二人在申復書及意見書均承認有廢耕事實，十多年前，被告二人確有種植
      甘蔗，以後即完全廢耕，至今根本沒有復耕。
  三、提出土地登記謄本及租約各一份、照片三張，作為證明。
貳、被告共同抗辯：
  一、本件土地從未廢耕，縱使曾有休耕，也是培育土地肥力，而且，時間短暫，被
      告二人在本件土地上，現種植玉米、敏豆、綠豆、果樹等，並無廢耕事實，原
      告所提照片，剛好是休耕時所拍，而請求駁回原告訴訟。
  二、提出照片六張，作為證明。
參、本院判斷：
  一、程序方面：原告先向嘉義市西區區公所耕地租佃委員會申請調解，調解不成立
      後，再向嘉義市政府耕地租佃委員會申請調處，仍不成立，而由嘉義市政府耕
      地租佃委員會移送本院處理，有九十二年五月十四日嘉義市政府耕地租佃委員
      會府地權字第０９２００４４８８２號函及其附件附卷證明，依耕地三七五減
      租條例第二十六條規定，本院自得受理。
  二、被告二人否認有廢耕的事實，根據原告所提三張照片，本件土地上雖未種植農
      作物，仍可清楚看見有耕作種植過的痕跡。若是如原告所言，十多年來，被告
      二人均未耕作，本件土地必定雜草叢生，但是，原告提出的三張照片，本件土
      地根本不像十多年未曾耕作的樣子。況且，嘉義市西區區公所九十二年二月二
      十四日至現場勘驗，本件土地正在整地，有照片六張附卷可證；而本院同年七
      月十六日至現場勘驗，本件土地上，已經種植空心菜、香蕉、花生、芒果及玉
      米等農作物，亦有本院勘驗筆錄可以證明。原告未能提出其他證據，來證明被
      告二人連續十多年廢耕，故原告主張的事實，不能被本院採信，被告二人的抗
      辯可以成立。
      原告另主張被告二人在申復書及意見書上均承認有廢耕事實，然而，被告二人
      在申復書及意見書只承認有休耕，並未承認廢耕。依照耕地三七五減租條例第
      十七條第一項第二款規定：「耕地租約在租佃期限未屆滿前，非有左列情形之
      一不得終止：２、承租人放棄耕作權時」，所謂承租人放棄耕作，必須有放棄
      耕作的事實，不包括偶而的休耕在內，原告自然不能以被告二人曾經休耕，而
      主張終止租約。原告斷章取義被告二人在申復書及意見書的陳述，不能被本院
      採信。
  三、綜上所述，原告根據耕地三七五減租條例第十七條第一項第二款規定，主張被
      告二人放棄耕作，而終止租約，並請求返還本件土地，不具有法律上理由，應
      該駁回。
肆、訴訟費用負擔的依據：民事訴訟法第七十八條，判決如主文。
中      華      民      國      九十二    年      九    月      九      日
                                  臺灣嘉義地方法院民事第二庭
                                      法  官  甘  大  空
右為正本係照原本作成
如對本判決上訴應於送達後二十日內向本院提出上訴狀
中      華      民      國      九十二    年      九    月      九      日
                                      書記官  蕭  琪  男


司法院資訊處製作；財團法人民間司法改革基金會備份。
